臺灣高等法院臺南分院刑事判決　　　　　 九十二年度上易字第一一三○號　　潛
　　　上　訴　人　臺灣臺南地方法院檢察署檢察官
　　　被　　　告　乙　○　○
　　　選任辯護人　陳　清　白
右列上訴人因被告妨害名譽案件，不服臺灣臺南地方法院九十二年度易字第一○八一
號中華民國九十二年十一月十一日第一審判決（起訴案號：臺灣臺南地方法院檢察署
九十二年度偵字第二八六七號），提起上訴，本院判決如左：
      主      文
上訴駁回。
      理      由
一、公訴意旨略以：被告乙○○原係台南縣下營鄉農會職員，因遭農會解聘而心生不
    滿，即於民國（下同）九十二年一月十七日上午八時五十分許，與其母親曾陳報
    、兄長曾丁福及侄兒曾存偉等人，至台南縣下營鄉○○村○○路○段一一三號下
    營鄉農會找總幹事甲○○理論，雙方一言不合，竟公然以穢語「幹你娘」辱甲
    ○○，因認被告乙○○涉有刑法第三百零九條第一項公然侮辱罪嫌。
二、按犯罪事實，應依證據認定之，無證據不得認定其犯罪事實；又不能證明被告犯
    罪者，應諭知無罪之判決。刑事訴訟法第一百五十四條第二項、第三百零一條第
    一項分別定有明文。又事實之認定，應憑證據，如未能發現相當證據，或證據不
    足以證明，自不能以推測或擬制之方法，為裁判基礎；認定不利於被告之事實，
    須依積極證據，茍積極證據不足為不利於被告事實之認定時，即應為有利於被告
    之認定，更不必有何有利之證據；認定犯罪事實所憑之證據，其為訴訟上之證明
    ，須於通常一般之人均不致有所懷疑，而得確信其為真實之程度者，始得據為有
    罪之認定，倘其證明尚未達此一程度，而有合理之懷疑存在時，即無從為有罪之
    確信（最高法院四十年台上字第八六號、三十年上字第八一六號及七十六年台上
    字第四九八六號等判例參照）。
三、公訴人認被告乙○○涉有刑法第三百零九條第一項公然侮辱罪嫌，無非係以告訴
    人甲○○指訴，證人王今義、徐嘉君、王文賢證詞為所憑論據。訊據被告堅詞否
    認有公然侮辱告訴人犯行，辯稱：沒有辱罵甲○○等語。
四、經查：
(一)告訴人雖於警訊時指稱：「公然侮辱伊為解聘農會之職員乙○○站在伊辦公室門
    旁公然叫罵、侮辱伊說，幹你娘，你在作總幹事，在作什麼」等詞（見警卷第一
    頁反面），惟經檢察官勘驗案發時、地之錄影帶：「九十二年一月十七日九點三
    分，進入辦公室內有曾崇、曾陳報，有發生拉扯，曾陳報與甲○○、曾崇陸續發
    生拉扯，曾存偉在旁觀看，另有不詳姓名二人在場；九點零七分，曾丁福進入辦
    公室，並有警察進入，維持秩序，曾丁福、甲○○對話，現場並陸續有不詳姓名
    多人進人辦公室；九點十分，曾丁福手指著甲○○，陸續另有一婦人及曾陳報指
    著甲○○（大聲講話）；九點十分，乙○○從門外走過；九點十一分陸續有人進
    入辦公室；九點十分四十四秒，曾崇及另一不詳者指著甲○○，不知講什麼話；
    九點十五分，曾存偉手指向甲○○陸續（似為出言指罵），之後曾丁福、曾存偉
    及友人等離去，在門口處似對甲○○叫罵。」（見偵查卷第二十頁），被告僅從
    告訴人辦公室門外走過，未見有出言詈罵或與甲○○對話之舉動，告訴人前揭指
    訴，尚無法證明與事實相符。
(二)證人即下營鄉農會秘書王今義於原審審理時及初次偵訊中曾證稱：「乙○○在辦
    公室門口，並罵甲○○三字經」、「我有聽到被告有說幹你娘，甲○○你在做什
    麼總幹事。」（見偵查卷第十一頁反面；一審卷第四十八、四十九頁）。然證人
    王今義於警訊及第二次偵訊時均證稱：「乙○○有無侮辱總幹事甲○○我就不知
    道。」「（你有無聽到乙○○、曾存偉恐嚇甲○○？）我看到曾丁福用手指著甲
    ○○，說我們全家要配（台語）你，而曾存偉說你也有小孩，你也要注意，我只
    有聽到這些。」「（當時有無看到乙○○在場？）沒注意到。」（見警卷第三頁
    反面、偵查卷第二十九頁反面、第三十頁），證人王今義先後證述關於被告是否
    公然辱罵告訴人三字經乙節之內容，顯不相一致，則證人王今義於初次偵訊及原
    審審理時之證述是否可採，自有可疑。況證人王今義現任職下營鄉農會秘書，其
    考核升遷調任，受總幹事之告訴人稽核管攷，為王今義供述在卷（見一審卷第四
    十九頁），核與告訴人之關係密切，所為被告辱罵告訴人之證述難免無偏頗告訴
    人之虞。是證人王今義上開不利被告之證言，尚難遽採為不利於被告之證據。
(三)案發當日至現場維持秩序之警員徐嘉君於偵查中及原審審理時證稱：「（曾丁福
    、曾存偉、乙○○等人有罵甲○○）有罵，罵的內容不知道。」「（你當時有無
    注意到被告有無在場？）沒有注意到。」「我到場有看到一位阿婆抓住總幹事的
    領子，阿婆的手流血，我與徐嘉君警員前去隔開他們，隔開之後，因為人多口雜
    ，我聽到有人說『你會有報應』，其餘我不知道。」「在偵訊中我說我有聽到辱
    罵，是指我聽到有人說你會有報應，我不知道是誰講的。」等語（見偵查卷第二
    十四頁反面、一審卷第五十三至五十五頁），另當日亦在現場維持秩序之警員王
    文賢於偵查中證稱：「（當時有聽到乙○○辱罵三字經？）我不清楚，沒有注意
    。」等語（見偵查卷第二十九頁反面），均未明確證述曾聽聞被告侮辱告訴人三
    字經之事，無從證明被告有公然侮辱告訴人行為。
(四)綜上事證所述，尚無法證明告訴人指訴，與事實相符，揆諸上開說明，公訴人指
    訴被告公然侮辱罪嫌，則屬不能證明。
五、原審基於上述理由，認被告犯罪不能證明，諭知無罪之判決。本院經核原判決認
    事用法，均無不合。公訴人依告訴人請求上訴，仍執陳詞指摘原判決不當，為無
    理由，應予駁回。
六、據上論斷，應依刑事訴訟法第三百六十八條，判決如主文。
本案經檢察官曾顯智到庭執行職務。
中  華  民  國      九十三      年        一        月      十四        日
                                臺灣高等法院臺南分院刑事第一庭
                                    審判長法官  黃    崑    宗
                                          法官  田    平    安
                                          法官  蔡    長    林
右正本證明與原本無異。
不得上訴。
                                    法院書記官  李    培    薇
中  華  民  國      九十三      年        一        月      十五        日
